臺灣新竹地方法院刑事判決
111年度訴字第427號
公  訴  人  臺灣新竹地方檢察署檢察官
被      告  戴竣倫



上列被告因搶奪案件，經檢察官提起公訴（111年度偵字第4326
號），被告於本院準備程序中，就被訴事實為有罪之陳述，經法
官告知簡式審判程序意旨，並聽取公訴人、被告之意見後，經合
議庭裁定由受命法官獨任行簡式程序審理，並判決如下：
    主  文
戴竣倫犯搶奪罪，處有期徒刑柒月。未扣案之犯罪所得金項鍊壹
條、金墜子壹個均沒收，於全部或一部不能沒收或不宜執行沒收
時，均追徵其價額。
    事實及理由
一、本件犯罪事實及證據，除犯罪事實欄一、第7至8行「佯裝要
    回到上開車輛拿取現金」之記載應補充更正為「佯裝要回到
    上開車輛拿取現金快速走出上開銀樓」；證據部分應補充「
    新竹縣政府警察局竹北分局警員劉立凱於110年3月11日製作
    之職務報告1份、於111年4月4日製作之職務報告1份暨監視
    錄影翻拍照片6張（偵卷第4、56至59頁）」、「被告戴竣倫
    於本院準備程序、審理時之自白（本院卷第37、41頁）」外
    ，餘均引用檢察官起訴書之記載（如附件）。
二、論罪科刑：
　㈠按搶奪罪之乘人不備或不及抗拒而掠取財物者，不以直接自
    被害人手中奪取為限。即以和平方法取得財物後，若該財物
    尚在被害人實力支配之下而公然持物逃跑，以排除其實力支
    配時，仍不失為乘人不備或不及抗拒而掠取財物，應成立搶
    奪罪（最高法院82年度台上字第2445號判決、100年度台上
    字第1295號判決同此見解）。查被告戴竣倫當時僅係試戴金
    項鍊、金墜子等金飾，上開金飾仍在店家可控管之範圍內，
    業據告訴人孫翌瑄於偵訊中證述在卷（偵卷第61頁反面），
    則被告趁上開金飾尚在告訴人實力支配之下而公然持物逃跑
    ，並排除告訴人之實力支配，所為不失為乘人不備或不及抗
    拒而掠取財物，與搶奪罪之要件該當。
　㈡是核被告戴竣倫所為，係犯刑法第325條第1項之搶奪罪。
　㈢爰以行為人之責任為基礎，審酌被告正值青壯，不思以己力
    獲取所需，僅因一時貪圖利益即搶奪他人財物，侵害他人財
    產法益，危害社會治安，顯然欠缺法治及尊重他人財產權之
    觀念，且造成告訴人孫翌瑄之損害，行為殊值非難，且迄今
    未能賠償告訴人所受損害，考量被告坦承犯行之犯後態度、
    犯罪動機、目的、手段、告訴人所受損失程度，暨被告自述
    高中肄業之智識程度、入監前係自己開業，從事在店面賣牛
    肉之工作、家庭經濟狀況普通（本院卷第41頁）等一切情狀
    ，量處如主文所示之刑。
三、沒收：
　　按犯罪所得，屬於犯罪行為人者，沒收之；前二項之沒收，
    於全部或一部不能沒收或不宜執行沒收時，追徵其價額，刑
    法第38條之1第1項、第3項定有明文。查被告本案搶奪之金
    項鍊1條、金墜子1個，為被告本案之犯罪所得，未據扣案，
    亦未返還予告訴人孫翌瑄，爰依刑法第38條之1第1項、第3
    項之規定宣告沒收，於全部或一部不能沒收或不宜執行沒收
    時，均追徵其價額。
據上論斷，應依刑事訴訟法第273條之1第1項、第299條第1項前
段、第310條之2、第454條第2項，判決如主文。
本案經檢察官陳昭德提起公訴，檢察官林李嘉到庭執行職務。　
中　　華　　民　　國　　111 　年　　7 　　月　　28　　日
                  刑事第三庭    法  官  王靜慧
以上正本證明與原本無異。
如不服本判決應於收受本判決後20日內向本院提出上訴書狀，上
訴書狀應敘述具體理由。上訴書狀未敘述上訴理由者，應於上訴
期間屆滿後20日內補提理由書狀於本院(均須按他造當事人之人
數附繕本 )「切勿逕送上級法院」。 
中　　華　　民　　國　　111 　年　　7 　　月　　29　　日
                                書記官  陳怡君
附錄本案論罪科刑法條：
中華民國刑法第325條第1項
意圖為自己或第三人不法之所有，而搶奪他人之動產者，處6月
以上5年以下有期徒刑。
附  件：
臺灣新竹地方檢察署檢察官起訴書
                                     111年度偵字第4326號
　　被　　　告　戴竣倫　
上列被告因搶奪案件，業經偵查終結，認應提起公訴，茲將犯罪
事實及證據並所犯法條分敘如下：
　　　　犯罪事實
一、戴竣倫於民國111年1月2日下午1時7分許，駕駛其母陳慧玲
    所有之車牌號碼000-0000號自用小客車，前往新竹縣○○市○○
    街000號由孫翌瑄所經營之億金珠寶銀樓，向孫翌瑄稱要購
    買金飾，孫翌瑄遂將金項鍊、金墜子及金戒指等金飾提供予
    戴竣倫試戴，詎戴竣倫竟意圖為自己不法之所有，基於搶奪
    之犯意，於同日下午1時53分許，於金項鍊、金墜子試戴在
    脖子上時，趁孫翌瑄不及防備之際，佯裝要回到上開車輛拿
    取現金，隨即駕駛上開車輛離去，以此方式排除孫翌瑄對上
    開金項鍊、金墜子之實力支配。復於同日下午2時14分許，
    前往新竹縣○○鄉○○路00號由廖建鋐所經營之信榮鐘錶銀樓，
    將上開金項鍊、金墜子變賣予不知情之廖建鋐，並變得新臺
    幣（下同）40萬0,026元而花用殆盡。嗣孫翌瑄報警後，始
    查悉上情。
二、案經孫翌瑄訴由新竹縣政府警察局竹北分局報告偵辦。
　　　　證據並所犯法條
一、證據清單及待證事實：
編號 證據名稱 待證事實 1 被告戴竣倫於警詢時及偵訊中之供述 全部犯罪事實。 2 證人即告訴人孫翌瑄於警詢時及偵訊中具結之證述 全部犯罪事實。 3 證人廖建鋐於警詢時之證述 佐證上開犯罪事實。 4 信榮鐘錶銀樓金飾翻造及買入登記書影本1份 佐證上開犯罪事實。 5 監視器錄像翻拍畫面21張 佐證上開犯罪事實。 
二、核被告戴竣倫所為，係犯刑法第325條第1項之搶奪罪嫌。未
    扣案之犯罪所得，請依刑法第38條之1第1項前段規定宣告沒
    收之，如全部或一部不能或不宜執行沒收者，請依同條第3項規
    定，追徵其價額。至報告意旨認被告所為，係犯刑法第339
    條第1項之詐欺罪嫌，惟查告訴人孫翌瑄於偵訊中具結證稱
    ：當時只是讓被告試戴而已，是在店家可控管之範圍內，還
    沒有完成交易，當時被告很快速地走出去，伊當時傻掉也來
    不及防備等語，是告訴人尚未將對金飾之實力支配持有移轉
    予被告甚明，足認被告係在告訴人實力支配之下公然持物逃
    跑，以排除告訴人之實力支配之事實，從而，被告上開行為
    核屬趁人不備或不及抗拒而掠奪財物之行為，應論以搶奪罪
    嫌，報告意旨容有誤會，併此敘明。
三、依刑事訴訟法第251條第1項提起公訴。
　　此　致
臺灣新竹地方法院
中　　華　　民　　國　 111　　年　　4 　　月　　28　　日
　　　　　　　　　　　　　　　檢　察　官　陳 昭 德
本件證明與原本無異　　　　　　　　　　　　
中　　華　　民　　國　 111　　年　　5 　　月　　12　　日
                              書　記　官  邱 寶 範